臺灣高雄地方法院刑事判決             100年度易字第1072號
公  訴  人  臺灣高雄地方法院檢察署檢察官
被      告  鍾宇平
上列被告因竊盜案件，經檢察官提起公訴（100 年度偵字第2043
0 號），嗣被告於本院準備程序進行中，就被訴事實為有罪之陳
述，經告知簡式審判程序之旨，並聽取當事人之意見後，本院合
議庭裁定進行簡式審判程序，判決如下：
    主  文
鍾宇平犯攜帶兇器竊盜罪，處有期徒刑壹年，扣案之老虎鉗壹支
沒收。
    事  實
一、鍾宇平前因竊盜案件，經本院以95年度簡字第2017號判決處
    有期徒刑6 月，嗣經本院以95年度簡上字第541 號判決駁回
    上訴確定( 尚未執行完畢，未構成累犯) ，詎猶不知悔悟，
    於民國100 年7 月6 日下午3 時40分許，在高雄市○○區○
    ○路337 之1 號對面之空地，見蘇秀美所有之車號218 ─Ｚ
    Ｗ號營業曳引車停放該處，竟意圖為自己不法之所有，持客
    觀上可供兇器使用之老虎鉗1 支，將該車連接蓄電池之電線
    剪斷後，再將蓄電池2 顆（品牌：GS，規格：150 安培，價
    值共約新臺幣10 00 0 元）拔出後加以竊取得手，並放置於
    其騎乘之車號P5E- 135號重機車上，惟尚未離去時即為警發
    現當場逮獲，並扣得上開蓄電池2 顆及鍾宇平所有用以竊取
    上開蓄電池之老虎鉗1 支。
二、案經高雄市政府警察局移送臺灣高雄地方法院檢察署檢察官
    偵查起訴。
    理  由
壹、程序部分：
    本件被告鍾宇平所犯為死刑、無期徒刑或最輕本刑為3 年以
    上有期徒刑以外之罪，其於準備程序就被訴事實為有罪之陳
    述，經本院告知簡式審判程序之旨，並聽取其與公訴人意見
    後，認無不得或不宜改依簡式審判程序進行之處，爰依刑事
    訴訟法第273 條之1 第1 項，裁定本件改行簡式審判程序，
    合先敘明。又本件卷內之人證、物證、書證等各項證據，依
    同法第273 條之2 規定，不受第159 條第1 項、第161 條之
    2 、第161 條之3 、第163 條之1 及第164 條至第170 條規
    定之限制，依法均有證據能力，合先敘明。
貳、實體部分：
一、上開犯罪事實，業據被告迭於警詢、偵查及本院審理時坦承
    不諱（見警卷第1 至3 頁，偵卷第43至44頁，本院卷第24至
    26頁、第45頁、第52頁），核與證人即被害人蘇秀美警詢中
    證述情節相符（見警卷第4 至5 頁），此外，復有高雄市政
    府警察局保安警察大隊搜索扣押筆錄、扣押物品目錄表、贓
    物認領保管單各1 紙、照片6 張及扣案之老虎鉗1 支等在卷
    可稽（見警卷第9 至11頁、第17至18頁) ，足認被告出於任
    意性之自白與事實相符。本案事證明確，被告犯行堪以認定
    ，應予依法論科。
二、按刑法第321 條第1 項第3 款之攜帶兇器竊盜罪，係以行為
    人攜帶兇器竊盜為其加重條件，此所謂兇器，其種類並無限
    制，凡客觀上足對人之生命、身體、安全構成威脅，具有危
    險性之兇器均屬之，且祇須行竊時攜帶此種具有危險性之兇
    器為已足，並不以攜帶之初有行兇之意圖為必要( 最高法院
    著有79年台上字第5253號判例可資參照) 。本件被告作案用
    之老虎鉗1 支，其質地堅硬，如持以揮打，客觀上對人之生
    命、身體、安全足以構成威脅而具有危險性，有照片1 張在
    卷可佐( 見警卷第18頁) ，自屬兇器無訛。是核被告所為，
    係犯刑法第321 條第1 項第3 款之攜帶兇器竊盜罪。
三、爰審酌被告正值壯年，且有前開事實欄一所述之竊盜前科，
    詎猶不思循正當途徑賺取財物，仍恣意竊取他人物品，所為
    實應非難，復考量其犯罪之動機、手段、情節、竊得財物之
    價值以及該物品業據被害人領回，暨其犯後坦承犯行等情，
    兼衡其學歷為國中肄業、職業為水泥工及油漆工、月入約2
    萬元等一切情狀，量處如主文所示之刑，以資懲儆。末查，
    扣案之老虎鉗1 支，係被告所有供其犯本案加重竊盜罪所用
    之物，應依刑法第38條第1 項第2 款規定宣告沒收。
四、至公訴意旨雖請求本院對被告諭知刑前強制工作；惟按保安
    處分係針對受處分人將來之危險性所為之處置，以達教化、
    治療之目的，為刑罰之補充制度。我國現行刑法採刑罰與保
    安處分雙軌制，係在維持行為責任之刑罰原則下，為協助行
    為人再社會化之功能，以及改善行為人潛在之危險性格，期
    能達成根治犯罪原因、預防犯罪之特別目的。是保安處分中
    之強制工作，旨在對嚴重職業性犯罪及欠缺正確工作觀念或
    無正常工作因而犯罪者，強制其從事勞動，學習一技之長及
    正確之謀生觀念，使其日後重返社會，能適應社會生活。保
    安處分之措施亦含社會隔離、拘束身體自由之性質，其限制
    人民之權利，實與刑罰同，本諸法治國家保障人權之原理及
    刑法之保護作用，其法律規定之內容，應受比例原則之規範
    ，使保安處分之宣告，與行為人所為行為之嚴重性、行為人
    所表現之危險性，及對於行為人未來行為之期待性相當。刑
    法第90條及竊盜犯贓物犯保安處分條例第3 條第1 項關於強
    制工作之規定，均係本於上開意旨制定，而由法院視個案中
    行為人之危險性格，依職權決定應否交付強制工作，以達保
    安處分之特別預防之目的（司法院大法官會議釋字第471 號
    解釋、最高法院99年度台上字第6704號判決意旨參照）。本
    院審核被告之犯罪動機、犯罪頻率暨其前科素行等一切情狀
    ，認尚難遽行認定其確實具有嚴重職業性犯罪習慣及欠缺正
    確工作觀念或無正常工作因而犯罪之情形，且公訴人復未舉
    證證明被告毫無任何正當職業且有何犯罪習慣，或係因遊蕩
    或懶惰成習而犯罪之實據，況本院業將被告之素行、本案犯
    行次數、犯罪態樣、情節等納入量刑之考量，而諭知主文所
    示之刑，揆諸前揭司法院大法官解釋及最高法院判決意旨，
    應認藉由刑罰之執行已足生警懲而收根絕惡性之效，被告尚
    無須諭知於刑之執行前，令入勞動場所強制工作之必要，檢
    察官聲請併諭知被告強制工作等語，即難允准，附此敘明。
據上論斷，應依刑事訴訟法第273 條之1 第1 項、第273 條之2
、第299 條第1 項前段，刑法第321 條第1 項第3 款、第38條第
1項第2款，判決如主文。
本案經檢察官劉慕珊到庭執行職務。
中    華    民    國   100    年    8     月    17    日
                   刑事第十四庭    法  官  謝琬萍
以上正本證明與原本無異。
如不服本判決應於收受送達後10日內向本院提出上訴書狀，並應
敘述具體理由；如未敘述上訴理由者，應於上訴期間屆滿後20日
內向本院補提理由書（均須按他造當事人之人數附繕本）「切勿
逕送上級法院」。
中    華    民    國   100    年    8     月    17    日
                                   書記官 陳玉娥
附錄本案論罪科刑法條：
中華民國刑法第321條
（加重竊盜罪）
犯竊盜罪而有下列情形之一者，處 6 月以上、5 年以下有期徒
刑，得併科新臺幣 10 萬元以下罰金：
一、侵入住宅或有人居住之建築物、船艦或隱匿其內而犯之者。
二、毀越門扇、牆垣或其他安全設備而犯之者。
三、攜帶兇器而犯之者。
四、結夥三人以上而犯之者。
五、乘火災、水災或其他災害之際而犯之者。
六、在車站、埠頭、航空站或其他供水、陸、空公眾運輸之舟、
    車、航空機內而犯之者。
前項之未遂犯罰之。